# 可转换公司债券初始确认时考虑递延所得税负债问题

提问人：hmx20 时间：2021-02-23 10:33:06
陈老师您好，关于《计学撮要》中“可转换公司债券中的权益成分对递延所得税负债确认的影响”存在不理解问题向您请教。《计学撮要》中提到：
如果主管税务机关仅允许在税前扣除根据票面本金和票面利率计算的利息（即可转换债券存续期间可税前扣除的利息总额小于会计上按实际利率法确认的利息总额），则可转换债券初始确认时负债成份的计税基础等于负债和权益成份的初始账面金额之和（即负债成份的计税基础大于负债成份的账面价值）。这一应纳税暂时性差异是由初始确认时单独确认权益成份所导致的。此时不属于《企业会计准则第 18 号——所得税》第十一条第（二）项所规定的可以不确认递延所得税负债的豁免情形。因而，企业应确认由此产生的递延所得税负债。根据《企业会计准则第 18 号——所得税》第二十二条规定，此时递延所得税负债直接借记入权益成份的账面金额；根据《企业会计准则第 18 号——所得税》第二十一条规定，该项递延所得税负债的后续变化应在利润表中作为递延所得税费用（收益）予以确认。假如目前可转化债券面值2.03个亿，负债部分公允价值1.6亿，权益部分公允价值0.43亿（发行费用已分摊冲减负债及权益公允价值），分录如下：DR:银行存款 2 应付债券-可转债-利息调整 0.43CR:应付债券-可转债-面值 2.03 其他权益工具-可转债 0.38 其他应付款-未付发行费 0.02按照《计学撮要》应对账面价值（1.6-0.43=1.6）与计税基础（2.03）确认递延所得税负债（2.03-1.6=0.43 _15%_ 即利息调整15%）DR:其他权益工具 0.43 _15%CR:_ 递延所得税负债 _0.43_ 15%该部分利息调整如果税局确认不可按实际利率抵扣，那么该利息调整并不产生暂时性差异，而是永久性差异，那为什么还需要确认递延所得税呢？

回答人：chenyiwei
请注意：现行的所得税会计准则所采用的是资产负债表债务法，准则中没有永久性差异的概念，而是根据资产、负债的账面价值与计税基础之间的差异作为暂时性差异。暂时性差异的概念要大于此前的时间性差异，即不仅仅限于会计和税务上确认收入、成本费用的归属期间不同所导致的差异，只要可能在日后导致会计利润总额与税务上的应纳税所得额不一致的事项均属于暂时性差异。所以本案例不是此前传统概念下的时间性差异，但属于新准则概念下的暂时性差异。